臺灣臺中地方法院民事判決　94年度訴字第988號
原　　　告　戊○○
　　　　　　乙○○
　　　　　　丁○○
共　　　同
訴訟代理人　蕭慶賢律師
被　　　告　彰化商業銀行股份有限公司
法定代理人　丙○○
訴訟代理人　甲○○
當事人間第三人異議之訴事件，本院於民國94年7月12日言詞辯
論終結，判決如下：
    主    文
本院九十三年度執字第四四一０五號強制執行事件，就建號 316
，坐落臺中縣外埔鄉○○○段二二─一等地號上，門牌號臺中縣
外埔鄉○○路一二六號，面積四三五．七八平方公尺之鋼架造廠
房所為之強制執行程序，應予撤銷。
訴訟費用由被告負擔。
    事實及理由
一、原告主張：被告為訴外人張燈守之債權人，以本院九十三年
    執字第四四一○五號強制執行事件，就包括原未辦理保存登
    記，經暫編為台中縣外埔鄉○○○段第三一六建號之系爭建
    物在內之不動產為強制執行，系爭建物基地分別坐落台中縣
    外埔鄉○○○段二二之一○、二二之九、二二之八、二二之
    一、二二之一三、二二之一四、二二之三及台中縣外埔鄉○○○○段一八二之二、一八二之八、一八二之九地號土地。
    並均為獨立之建物。系爭建物分為三部分，其中一部分建物
    基地坐落馬鳴埔段二二之一○、二二之九、二二之八、二二
    之一、二二之一三地號土地之鋼架造廠房為已故之張清貴搭
    建，訴外人張燈守繼承為公同共有人之一，目前由原告戊○○、乙○○及訴外人張燈守共同使用，該部分建物既由原告
    戊○○、丁○○、乙○○及訴外人張燈守繼承為公同共有，
    在未分割前，共有人中之一人之債權人仍不得對公同共有物
    聲請強制執行，被告對該建物聲請強制執行即非適法；其中
    二部分建物基地分別坐落馬鳴埔段二二之一四地號及鐵砧山
    腳段一八二之二、一八二之八、一八二之九地號土地之鋼架
    造廠房，均為丁○○原始起造，而馬鳴埔段二二之一四地號
    土地為訴外人張王麗玉所有，鐵砧山腳段一八二之二地號土
    地為原告丁○○所有，一八二之八地號土地為訴外人邱麗華
    所有，一八二之九地號土地為原告丁○○及訴外人邱麗華共
    有。此部分建物因未保存登記，即以出資興建人為所有人，
    原告丁○○為所有權人，得排除強制執行。爰依強制執行法
    第十五條之規定，提起本件訴訟，並聲明：本院九十三年度
    執字第四四一０五號強制執行事件，就建號 316，坐落臺中
    縣外埔鄉○○○段二二─一等地號上，門牌號臺中縣外埔鄉
    ○○路一二六號，面積四三五．七八平方公尺之鋼架造廠房
    所為之強制執行程序，應予撤銷。
二、被告主張：原告應舉證證明其為所有權人，而訴外人即債務
    人張燈守既為建物其中一部分之公同共有人之一，則其占有
    該部分系爭建物即非無權占有，且自系爭建物第一次拍賣公
    告至特別拍賣，原告均未提出異議，故續行減價拍賣，而依
    不動產強制執行拍賣實務，若系爭建物拍定而原告於分配前
    倘能提出其所有人之具體物證，縱無抵押權，民事執行處亦
    會就全部普通債權並按原告之持份比例分配予原告，原告之
    權益尚不受影響，又可使不動產關係趨於單純而有利強制執
    行程序之進行，是而原告就系爭建物無排除強制執行之必要
    。並聲明：原告之訴駁回。
三、兩造不爭執之事實：
(一)被告為訴外人張燈守之債權人，以本院九十三年度執字第四
    四一○五號強制執行事件，就包括原未辦理保存登記，經暫
    編為台中縣外埔鄉○○○段第三一六建號系爭建物在內之不
    動產為強制執行，系爭建物基地分別坐落台中縣外埔鄉○○○段二二之一○、二二之九、二二之八、二二之一、二二之
    一三、二二之一四、二二之三及台中縣外埔鄉○○○○段一
    八二之二、一八二之八、一八二之九地號土地。
(二)系爭建物其中一部分基地坐落馬鳴埔段二二之一○、二二之
    九、二二之八、二二之一、二二之一三地號土地之鋼架造廠
    房為已故之張清貴搭建，訴外人張燈守繼承為公同共有人之
    一，目前由原告戊○○、乙○○及訴外人張燈守共同使用。
    Ａ部分為獨立建物。
(三)系爭建物其中二部分基地坐落馬鳴埔段二二之一四地號、鐵
    砧山腳段一八二之二、一八二之八、一八二之九地號土地之
    鋼架造廠房，均為丁○○原始起造。而馬鳴埔段二二之一四
    地號土地為訴外人張王麗玉所有，鐵砧山腳段一八二之二地
    號土地為原告丁○○所有，一八二之八地號土地為訴外人邱
    麗華所有，一八二之九地號土地為原告丁○○及訴外人邱麗
    華共有。
四、得心證之理由：
    兩造厥有爭執者，為原告得否排除本件之強制執行？經查：
(一)原告主張被告為訴外人張燈守之債權人，以本院九十三年度
    執字第四四一○五號強制執行事件，就包括原未辦理保存登
    記，經暫編為台中縣外埔鄉○○○段第三一六建號系爭建物
    在內之不動產為強制執行，系爭建物均為獨立之建物，且其
    中一部分基地坐落馬鳴埔段二二之一○、二二之九、二二之
    八、二二之一、二二之一三地號土地之鋼架造廠房為已故之
    張清貴搭建，訴外人張燈守繼承為公同共有人之一，目前由
    原告戊○○、乙○○及訴外人張燈守共同使用；其中二部分
    基地坐落馬鳴埔段二二之一四地號、鐵砧山腳段一八二之二
    、一八二之八、一八二之九地號土地之鋼架造廠房，均為丁○○原始起造。而馬鳴埔段二二之一四地號土地為訴外人張
    王麗玉所有，鐵砧山腳段一八二之二地號土地為原告丁○○
    所有，一八二之八地號土地為訴外人邱麗華所有，一八二之
    九地號土地為原告丁○○及訴外人邱麗華共有之事實，業據
    原告提出本院民事執行處通知、土地登記謄本為證，並有本
    院九十三年度執字第四四一０五號強制執行事件卷證可稽，
    復經證人劉圳、林錦成分別於本院結證：我是村長，張清貴
    還在世時是我的鄰長，我偶而會去他那裡泡茶聊天，附圖所
    示Ａ部分（即系爭建物其中一部分基地坐落馬鳴埔段二二之
    一○、二二之九、二二之八、二二之一、二二之一三地號土
    地之鋼架造廠房）是石綿瓦鐵架建築物，係蓋在樓房後面，
    但是否有相連我不知道，但有獨立出入口，從獨立出入口與
    產業道路相連，做倉庫使用。我曾聽張清貴說，那是他蓋的
    ，他還說他花了十幾萬蓋的；（圖示Ｂ、Ｃ即系爭建物其中
    二部分基地坐落馬鳴埔段二二之一四地號、鐵砧山腳段一八
    二之二、一八二之八、一八二之九地號土地之鋼架造廠房）
    也是與Ａ的產業道路進來，Ｂ與Ａ共用排水槽，Ｃ也與Ａ共
    用排水槽，是丁○○找我蓋的，也是他付錢給我的。我約在
    十七、八年前去蓋上開建物，丁○○是分三期付給我，Ｂ、
    Ｃ棟分別是十二萬多，是不同時間蓋的，時間約差了一、兩
    年等語明確，復為被告所不爭執，堪認為真實。
(二)被告聲請就系爭建物其中一部分基地坐落馬鳴埔段二二之一
    ○、二二之九、二二之八、二二之一、二二之一三地號土地
    之鋼架造廠房為強制執行即乃因主張該部分建物為其債務人
    張燈守所有而聲請拍賣受償，此與其債務人張燈守就該建物
    是否無權占有無涉，被告抗辯其債務人張燈守就此部分建物
    非無權占有，抗辯得以拍賣受償云云，顯誤解所有權與占有
    之關係，已屬無據。次按公同共有人之權利義務，依其公同
    關係所由規定之法律或契約定之。除前項之法律或契約另有
    規定外，公同共有物之處分，及其他之權利行使，應得公同
    共有人全體之同意，民法第八百二十八條定有明文；又按公
    同共有物分割前，各公同共有人對於公同共有物固有公同共
    有之權利，惟尚不得因此而謂公同共有人對於公同共有物之
    全部或一部享有單獨所有權，公同共有人中一人之債權人，
    自不得聲請法院就公同共有物之全部或一部為強制執行，而
    害及其他公同共有人之權利，最高法院亦著有八十四年度台
    上字第二五一０號判決足資參照。系爭建物其中一部分基地
    坐落馬鳴埔段二二之一○、二二之九、二二之八、二二之一
    、二二之一三地號土地之鋼架造廠房既為已故之張清貴搭建
    ，由原告戊○○、丁○○、乙○○及訴外人張燈守繼承為公
    同共有，則為被告債務人之張燈守就該部分公同共有物並無
    就其全部或一部享有單獨所有權情事，被告聲請就該部分建
    物為強制執行，自有害於原告為公同共有人之權利，依上說
    明，自於法不合。再該部分建物，併有部分坐落馬鳴埔段二
    二之九、二二之八、二二之一地號土地，該地號土地並分別
    為原告戊○○及乙○○所有，亦有原告提出之土地登記謄本
    可佐，被告抗辯系爭建物之拍賣可使不動產關係趨於單純而
    有利強制執行程序之進行云云，更屬無稽。另營造建築物之
    併付拍賣，乃規定於民法第八百七十七條，其規定乃：「土
    地所有人，於設定抵押權後，在抵押之土地上營造建築物者
    ，抵押權人於必要時，得將其建築物與土地併付拍賣，但對
    於建築物之價金，無優先受清償之權。」亦即營造建築物之
    併付拍賣，亦限於上開要件者為限。系爭建物既非為被告債
    務人之張燈守之土地所有人，於設定抵押權後，在抵押之土
    地上所營造之建築物，自不合於營造建築物之併付拍賣。被
    告抗辯拍賣實務若何其得執行系爭建物云云，亦屬無稽。被
    告之抗辯，均無理由。原告既為系爭建物其中一部分基地坐
    落馬鳴埔段二二之一○、二二之九、二二之八、二二之一、
    二二之一三地號土地之鋼架造廠房之公同共有人，其請求撤
    銷前開強制執行事件，就該建物所為強制執行程序，即無不
    合。
(三)系爭建物其中二部分基地坐落馬鳴埔段二二之一四地號、鐵
    砧山腳段一八二之二、一八二之八、一八二之九地號土地之
    鋼架造廠房，既均為丁○○原始起造，為原告丁○○所有。
    而其基地坐落馬鳴埔段二二之一四地號土地並為訴外人張王
    麗玉所有，鐵砧山腳段一八二之二地號土地為原告丁○○所
    有，一八二之八地號土地為訴外人邱麗華所有，一八二之九
    地號土地為原告丁○○及訴外人邱麗華共有。則如前述，被
    告抗辯系爭建物之拍賣可使不動產關係趨於單純而有利強制
    執行程序之進行及拍賣實務若何其得執行系爭建物云云，均
    無所據，於法不合。原告丁○○既為此部分建物之原始建築
    人，自係系爭建物之所有權人。是原告丁○○請求撤銷前開
    強制執行事件，就系爭建物所為強制執行程序，亦無不合。
(四)按第三人就執行標的物有足以排除強制執行之權利者，得於
    強制執行程序終結前，向執行法院對債權人提起異議之訴，
    強制執行法第十五條前段定有明文。綜上所述，原告既為系
    爭建物其中一部分基地坐落馬鳴埔段二二之一○、二二之九
    、二二之八、二二之一、二二之一三地號土地之鋼架造廠房
    之公同共有人，而原告丁○○既為系爭建物其中二部分基地
    坐落馬鳴埔段二二之一四地號、鐵砧山腳段一八二之二、一
    八二之八、一八二之九地號土地之鋼架造廠房之所有權人。
    則原告依據強制執行法第十五條前段規定，請求撤銷前開強
    制執行事件，就系爭建物所為強制執行程序，求為判決：本
    院九十三年度執字第四四一０五號強制執行事件，就建號31
    6 ，坐落臺中縣外埔鄉○○○段二二─一等地號上，門牌號
    臺中縣外埔鄉○○路一二六號，面積四三五．七八平方公尺
    之鋼架造廠房所為之強制執行程序，應予撤銷，即屬正當，
    應予准許。
五、訴訟費用負擔之依據：民事訴訟法第七十八條。
中　　華　　民　　國　　94　　年　　8 　　月　　2 　　日
                  民事第二庭    法  官  陳秋月
正本係照原本作成。
如對本判決上訴，須於判決送達後20日內向本院提出上訴狀。
中　　華　　民　　國　　94　　年　　8 　　月　　2 　　日
                                書記官  黃舜民
